【裁判字號】    98,訴,1257
【裁判日期】    990303
【裁判案由】    殺人未遂等
【裁判全文】
臺灣臺北地方法院刑事判決              98年度訴字第1257號
公  訴  人  臺灣臺北地方法院檢察署檢察官
被      告  乙○○
選任辯護人  周昌賢律師
            郭緯中律師
            古健琳律師
上列被告因殺人未遂等案件，經檢察官提起公訴（98年度偵字第
13103號），本院判決如下：
    主  文
乙○○共同意圖為自己不法之所有，以強暴、脅迫，至使不能抗
拒，而取他人之物，累犯，處有期徒刑柒年;又共同意圖為自己
不法之所有，以恐嚇使人將本人之物交付未遂，累犯，處有期徒
刑捌月;又對於公務員依法執行職務時，施強暴，累犯，處有期
徒刑陸月。應執行有期徒刑捌年。
被訴殺人未遂、毀損部分均無罪。
    事  實
一、乙○○前於民國93年間因犯偽造文書等罪，經本院於93年9
    月27日以93年度訴字第511號判有期徒刑6月、4月，合併定
    應執行有期徒刑9月確定。又於93年間因違反毒品危害防制
    條例案件，經臺灣士林地方法院於93年11月19日以93年度士
    簡字第1342號判處有期徒刑6月確定。上開三罪，再經合併
    定應執行有期徒刑1年2月確定。又於94年間因違反毒品危害
    防制條例案件，經臺灣士林地方法院於95年2月24日以94年
    度訴字第916號判處有期徒刑6月確定。並與前開有期徒刑接
    續執行。嗣於95年10月25日獲准縮刑假釋出監，於96年1月1
    1日縮刑期滿假釋未被撤銷，所餘未執行之刑視為執行完畢
    。其再於97年間因違反毒品危害防制條例案件，經本院於97
    年7月14日以97年度易字第1457號判處有期徒刑5月確定，於
    98年5月1日執行完畢。
二、乙○○竟仍不知悔改，與姓名年籍不詳之成年男子，共同基
    於為自己不法所有之意圖，於98年5月21日凌晨2時至3時許
    ，以有事相談為由，邀己○○在臺北市○○區○○路三段己○○住處樓下見面。嗣再以欲至萬芳醫院訪友，請己○○駕
    車載其前往。己○○乃駕駛女友戊○○所有之車牌號碼YQ-2
    082號自用小客車搭載乙○○及其友人。乙○○坐入右前座
    ，其另名友人則坐進後座。行進間，乙○○改稱擬至信義快
    速道路下的洗車廠訪友，要求己○○將車駛至該處。待抵洗
    車廠後，再要求己○○載其前往最近的7-11便利商店領錢。
    己○○依其指示將車駛往臺北市○○區○○路137號某7-11
    便利商店前，乙○○及其友人下車，己○○則獨自在車內等
    候。不幾，乙○○等人再度上車後，要求己○○載其二人至
    他處搭乘計程車，並指示己○○駛往7-11便利商店對面下坡
    路段。待車駛至夜深已無人車出入之僻靜路段途中，該不詳
    姓名年籍之男子，向己○○佯稱要至附近某別墅訪友，請己○○停車暫候，詎己○○停車讓其下車後，乙○○即出手抓
    住己○○的頭髮，乙○○友人則由車後繞行至駕駛座，乙○○向己○○嚇稱:今天就是要來搶你的等語，並對其友人指
    示:把槍拿出來，不要說那麼多等語，己○○見乙○○友人
    伸手入側包取物動作，而心生畏懼並致不能抗拒，認應以保
    全性命為優先，立即用手撥開乙○○抓住其頭髮的手，打開
    車門往前奔跑，再順勢翻過路旁的護欄，爬行進入草叢躲藏
    ，己○○因而受有臉部1×0.2公分擦傷、右手11×4公分擦
    傷、左手7×2、3×2、1×1公分擦傷、左尾指瘀青、右下肢
    2×1、2×1公分擦傷、左下肢2×5、2×2公分擦傷。乙○○
    及其友人見己○○已逃離，則坐上車子開車駕車離去，強盜
    上開車輛得手。己○○躲在該處見四下已無動靜，以手機聯
    絡戊○○，經戊○○報警並招來計程車，約一小時始至該處
    將順利接回己○○返抵住處。
三、乙○○強盜上開車輛後，己○○要求其還車，詎其竟另行起
    意，復與姓名年籍不詳之成年男子共同基於為自己不法所有
    之意圖，自98年5月21日起至同年月26日止，以其所使用之
    0000000000號行動電話，接續多次以電話或傳簡訊之方式，
    對戊○○、己○○二人嚇稱:拿新臺幣（下同）5萬元贖車，
    否則將把車燒掉或當掉等語，並指示其等直接將款項匯入戶
    名不詳之000000000000000號帳戶內，致其等因而心生畏懼
    ，惟戊○○、己○○等均未依其要求而給付，致未得逞。
四、戊○○遭乙○○等人為上開恐嚇行為後，即向警方報案，嗣
    於98年5月26日21時15分許，警方發現上開遭強盜之YQ-2082
    號自用小客車停放在臺北市○○區○○路某停車格內，警方
    即駕偵防車在該車鄰近處埋伏，待見乙○○上前開車時，員
    警將車牌號碼5E-7561號偵防車駛至乙○○所強盜之上開車
    輛左前側，擋住乙○○之去路，員警丙○○則立即下車站在
    YQ-2082號車輛左前方，出示證件對乙○○高喊「警察」，
    要求其停車受檢，詎乙○○竟另行起意，明知來者係執行公
    務之警員，仍基於妨害公務之犯意，駕車衝撞車牌號碼5E-7
    561號偵防車後逃逸，造成該偵防車凹損（偵防車毀損部分
    未據告訴），惟警方並未放棄，仍自後繼續追緝，嗣因乙○○駕車失控撞及路旁車牌號碼DV-5796號自用小客車及人行
    道，車輛卡住無法行駛，始下車受檢。
五、案經戊○○、己○○訴由臺北市政府警察局刑事警察大隊報
    告臺灣臺北地方法院檢察署檢察官偵查起訴。
    理  由
壹、有罪部分:
甲、證據能力事項:
一、按「被告以外之人於審判外向法官所為之陳述，得為證據。
    被告以外之人於偵查中向檢察官所為之陳述，除顯有不可信
    之情況者外，得為證據。」，刑事訴訟法第159條之1定有明
    文。本件證人己○○、戊○○於偵查中之證詞，業經具結以
    擔保其證詞之真實性及憑信性，被告未釋明有顯不可信之情
    況，且本院亦傳喚證人己○○、戊○○等人到庭，使被告有
    行使反對詰問權之機會。是上開各證人於檢察官訊問時所為
    之證述，均有證據能力。
二、按被告以外之人於審判外之言詞或書面陳述，除法律有規定
    者外，不得作為證據；又被告以外之人於審判外之陳述，雖
    不符合同法第159條之1至第159條之4之規定，但經當事人於
    審判程序同意作為證據，法院審酌該言詞陳述或書面陳述作
    成時之情況，認為適當者，亦得為證據。當事人、代理人或
    辯護人於法院調查證據時，知有第159條第1項不得為證據之
    情形，而未於言詞辯論終結前聲明異議者，視為有前項之同
    意，刑事訴訟法第159條第1項及第159條之5分別定有明文。
    本判決下列所引用之其餘證據資料，均經依法踐行調查證據
    程序，當事人於本院言詞辯論終結前亦未聲明異議，本院審
    酌證據資料製作時之情況，均無違法不當及證明力明顯過低
    之瑕疵，亦查無依法應排除其證據能力之情形，認以之作為
    證據應屬適當，皆有證據能力。
乙、認定本件犯罪事實所依憑之證據及理由:
一、犯罪事實二強盜車牌號碼YQ-2082號自用小客車部分:
    訊據被告乙○○固坦承與告訴人己○○相約於98年5月21日
    凌晨2至3時許，在臺北市○○區○○路三段住處樓下見面，
    以及二人見面後，將告訴人己○○所駕駛，屬告訴人戊○○
    所有車牌號碼YQ-2082號自用小客車取走等情不諱，惟矢口
    否認有何強盜之犯行，並辯稱:伊於98年5月間，曾以2萬5千
    元向告訴人己○○購買毒品，但己○○未依約交付毒品，嗣
    己○○另向其借款2萬5千元亦未返還，雙方乃相約商談還款
    之事。伊係一人前往，因己○○無錢可還，而自願交出上開
    車輛作為擔保，並沒有強盜該車云云。惟查:
  (一)證人己○○於偵查中及本院審理時結證:被告用手機聯絡我
    ，本來要來找我聊天，叫我順便載他及他朋友到萬芳醫院。
    我開我女朋友車牌號碼YQ-2082號的車子，被告坐在我旁邊
    ，被告的朋友坐在後面。在車上被告問我有無毒品。我說我
    勒戒了，身上沒有毒品。到萬芳醫院之前，被告又說他跟朋
    友約在信義快速道路下面的洗車廠，叫我載他到信義快速道
    路下面的洗車廠，結果到那邊，被告又說他朋友不來了，要
    我載他去比較近的7-11領錢，我就載他去台北市○○區○○
    路上的7-11便利商店，被告及他朋友就下車到7-11，上車後
    要我載他到比較有車流的地方他要搭計程車，指示我從7-11
    對面的下坡路段開，我依照被告的要求開過去，到了下坡路
    段，被告的朋友要我停，說他有親戚住在附近的別墅，我就
    讓他朋友下車，我從後照鏡看到被告的朋友就從車後繞過來
    ，被告就一手抓住我的頭髮，被告說「今天我就是要來搶你
    的」，被告跟他朋友說「把槍出來，不要說那麼多」，我從
    後照鏡看見他朋友手伸入他的側包內取東西的樣子，那時候
    我已經慌掉，我把被告手撥開，把車子丟掉，拚命往前跑，
    後來我聽到被告開我的車子速度很快，朝我這邊過來，我就
    翻過路旁的護欄草叢，我往裡面跑，爬行一陣子，接到我女
    朋友的電話，我就在那邊躲了一陣子，等到我女朋友來接我
    等語（參偵卷第129-130頁、本院卷二第2-5頁），及證人戊○○於偵查中及本院審理時結證:我男朋友己○○半夜出去
    之後，接到男朋友打給我的電話告訴我說他被搶劫，叫我去
    救他，而車子被被告搶走，我就報警。當時是半夜，我慌了
    ，所以我叫計程車，去臥龍街那帶接他等語（參偵卷第130-
    131頁、本院卷二第14-15頁）在案。
  (二)本院依辯護人之聲請向中華電信公司調取證人戊○○所使用
    之0000000000號行動電話之雙向通聯紀錄結果，證人戊○○
    在98年5月21日凌晨3時26分許，接獲告訴人己○○所使用之
    0000000000號來電，證人戊○○於同日3時29分許撥打110，
    此時其所使用之上開電話顯示其基地臺位址為「臺北市○○
    區○○路3段280號3樓頂」，與其在興隆路3段住處接近，足
    認其此時仍在家中。之後證人戊○○所使用之上開電話仍持
    續與告訴人己○○聯繫，於當日3時45、47分許，顯示其所
    使用之手機發訊基地臺已移至「臺北市○○區○○路2段57
    號10樓之3」，顯見證人戊○○打110 電話報案後立即外出
    （以上參本院卷一第79-80頁）。參之本院依職權向臺北市
    政府警察局查詢證人戊○○所使用之0000000000號行動電話
    在98年5月21日之報案紀錄結果，亦證實證人戊○○曾以告
    訴人己○○深夜駕駛Y1-2082號自用小客車外出遲遲未歸為
    由，於98年5月21日當日凌晨3時27分許向警方報案，此亦有
    臺北市政府警察局文山第二分局98年11月16日北市警二分勤
    字第09832405 800號函暨所附之臺北市政府警察局指揮中心
    受理110報案紀錄在卷可參（參本院卷二第31、43頁）。核
    與證人戊○○上開證詞完全吻合，足認證人戊○○之上開證
    詞非虛。
  (三)本院依辯護人之聲請向亞太電信公司調取告訴人己○○當天
    所使用之0000000000號行動電話之雙向通聯紀錄結果，告訴
    人在當日凌晨0時至3時3分許，曾與被告所使用之000000000
    0號電話四次通聯，此時其所使用之上開電話顯示其基地臺
    位址為「臺北市○○區○○路3段56號中正樓屋頂平台」。
    於當日3時19分許，告訴人己○○與他人聯繫時，顯示其所
    使用之手機收發訊基地臺已移至「臺北市○○區○○段3小
    段361地號」，至當日凌晨4時47分許，與戊○○所使用之上
    開0000000000號電話及他人多次連繫時，顯示其手機收發訊
    基地臺仍在同處（參本院卷一第110-111頁）。顯見告訴人
    停留在「臺北市○○區○○段3小段361地號」附近長達1 個
    多小時。本院另依職權向亞太電信公司函詢，該公司臺北市
    ○○區○○路188巷及大安區○○街442號附近，收發訊號之
    基地台位置，經該公司函復為:臺北市○○區○○路188巷附
    近之基地臺位置有三，其中之一為「臺北市○○區○○段3
    小段361地號」，此亦有該公司所出具之通聯調閱查詢單在
    卷可考（參本院卷一第303頁）。與告訴人己○○所指訴其
    與被告見面後之動態及躲藏之位置相吻合。另依本院向遠傳
    電信公司所調得被告所使用跟0000000000號行動電話雙向通
    聯紀錄顯示，被告在98年5月21日凌晨1時33分開始與告訴人
    己○○所使用之0000000000號電話互相聯繫時，顯示其手機
    收發訊問之基地臺接續從「臺北市○○區○○路132號11樓
    屋頂」輾轉移至「臺北市○○路○段282號4樓屋頂」，於當
    日3時48分許，則移至「臺北市信義區○○○路○段764號10
    樓」（參本院卷一第17 0頁）。亦與告訴人己○○上開證述
    其與被告見面之地點相一致。此外，告訴人己○○於當日與
    被告見面後返家時，確實受有臉部1×0.2公分擦傷、右手11
    ×4公分擦傷、左手7×2、3×2、1×1公分擦傷、左尾指瘀
    青、右下肢2×1、2×1公分擦傷、左下肢2×5、2×2公分擦
    傷等情，亦經本院依職權向臺北市立聯合醫院仁愛院區函詢
    ，經該院於98年11月24日以北市醫仁字第09830314700號函
    復暨提供相關之病歷紀錄在卷可參（參本院卷二第91-94頁
    ）。上開病歷所載告訴人己○○之受傷部位、傷勢，亦與告
    訴人己○○指訴其受傷經過若合符節。復且，被告在98年5
    月26日21時30分許遭警逮捕後，經依法在其位於臺北市○○
    區○○路6段76巷2弄30號2樓住處實施搜索、扣押後，共起
    出戊○○之印章1枚、己○○與案外人施宗廷簽署之「股東
    合夥投資合約書」2張、YQ-2082號車新領牌照登記書1張、
    汽車過戶登記書1張、車輛違規查詢報表1張、交通違規罰鍰
    繳納收據2張、汽車代委驗收據1張、車行車執照收據1張、
    車行車執照費、證照資料列印費收據1張、汽車各項異動登
    記書1張、己○○身分證1張、己○○重型機車駕駛執照1張
    、己○○健康保險卡1張、戊○○身分證1、戊○○汽車行車
    執照1張、楊大慶之A3D-993號重型機車行車執照1張等物，
    此有搜索扣押筆錄、扣押物品目錄表在卷可考（參偵卷第13
    -1 8頁）。由告訴人己○○將自己與他人之股東合夥投資合
    約書、身分證、健保卡、證人戊○○之身分證，及案外人楊
    大慶之重型機車行車執照等物品均留在車內，遭被告一併取
    走，益見告訴人己○○離開車輛之匆忙。由此推之，證人即
    告訴人己○○上開所證述，係因遭被告之上開暴力行為，而
    跳車逃走等各節，確與事實相符，而可採信。
  (四)被告雖執上詞置辯，並請求傳訊證人丁○○到庭作證，惟查
    :
  (1)證人丁○○於本院審理時固到庭結證表示:被告與告訴人己○○二人互相借錢，曾親眼看過乙○○交錢給告訴人己○○
    一次等語（參本院卷二第131-132頁）。惟證人丁○○同日
    亦證稱:乙○○、己○○二人間互相借錢，互相都有交錢給
    對方，但時間不記得了，亦不清楚其二人間之金錢往來狀況
    ，及該次乙○○交付金錢的原因等語（參本院卷同上頁次）
    。證人丁○○之證詞前後已有不一，且其對於被告交付金錢
    之數額、時間記憶不清，對於被告交付金錢之原因亦毫無所
    悉，是其所為之上開證詞，無足據以認定被告與告訴人己○○間確有金錢之債權債務關係。
  (2)本件被告取得上開YQ-2082號自用小客車之時間為凌晨3時許
    ，且告訴人己○○在當天與被告外出後，在文山區○○路
    188巷附近躲藏1個多小時後，始經由告訴人戊○○之協助，
    順利返家，且其返家之時，身上並受有如上述之諸多擦傷，
    均已如前述。果告訴人己○○非遭被告強盜而自願交車供作
    擔保，則其既與被告間並無任何爭議，為何被告不開車送其
    返回住處，再自行開車離去，而任令證人即告訴人己○○深
    夜躲在文山區○○路山溝1個多小時，殆女友戊○○前來接
    他始行返家。
  (3)承前所述，被告在98年5月26日21時30分許遭警逮捕後，經
    經警在其位於臺北市○○區○○路6段76巷2弄30號2樓住處
    內起出上述文件、物品。倘告訴人己○○係自願將上開車輛
    交付被告作為債務之擔保，則殊無可能連同自己及戊○○之
    個人身分證、健保卡、交通違規罰款收據、車輛違規查詢報
    表、己○○與案外人施宗廷簽署之「股東合夥投資合約書」
    ，及與本案無關之案外人楊大慶之重型機車行車執照等重要
    文件，同時交付予被告。
  (4)綜上，足認被告上開所辯各節，均乏證據證明，空言抗辯，
    自難採信。
  (三)綜上各項證據，本件被告強盜車牌號碼YQ-2082號自用小客
    車之犯行，事證明確，洵堪認定，應依法論科。
二、犯罪事實三恐嚇取財部分:
    訊據被告乙○○固坦承取得上開車輛後，自98年5月21日起
    至同年月26日止，以其所使用之0000000000號行動電話，接
    續多次以電話或傳簡訊之方式，對告訴人戊○○、己○○稱
    :拿5萬元贖車，否則將把車燒掉或當掉等語不諱，惟矢口否
    認有何恐嚇取財之犯行，並辯稱:雖曾發出上開內容簡訊及
    電話，但並無不法所有之意圖，而只是要索回告訴人己○○
    所欠的5萬元債款而已云云。惟查:
  (一)被告乙○○於上開時間，取得上開YQ-2082號自用小客車後
    ，自98年5月21日起至同年月26日止，以其所使用之0000000
    000號行動電話，接續多次以電話或傳簡訊之方式，對告訴
    人戊○○、己○○嚇稱:拿5萬元贖車，否則將把車燒掉或當
    掉，惟告訴人二人雖心生畏懼，但最後並未依被告要求支付
    款項等情，為被告所不爭執，並據證人戊○○、己○○分別
    於偵查及本院審理時結證在案（參偵卷第130-131頁、本院
    卷二第6、13、15、17頁），且有簡訊翻拍照片17張（參偵
    卷第37-45頁）、中華電信公司所提供之0000000000號行動
    電話通聯紀錄（參本院卷一第81-84、87、93-101頁）亞太
    電信公司所提供之0000000000號行動電話通聯紀錄（參本院
    卷一第111-112頁）、遠傳電信公司所提供之0000000000號
    行動電話通聯紀錄（參本院卷一第172-184頁）可參。足認
    被告此部分所為之任意性自白，核與事實相符，而可採信。
  (二)被告雖辯稱:並無不法所有之意圖，而只是要索回上開5萬元
    債款而已云云。惟質之證人己○○堅詞否認與被告間有任何
    債務關係（參本院卷二第6頁背面）。而承前所述，被告無
    法提出其與告訴人己○○間債權債務關係之任何證明資料，
    且請求傳訊之證人丁○○亦無法證明告訴人己○○與其有債
    權債務關係存在。參以被告在多次發送手機簡訊及電話過程
    中，僅一味要求告訴人匯錢及若不匯錢則車子下場如何之內
    容，完全沒有提及要求告訴人返還借款或交付毒品之相關訊
    息，益見被告上開所辯各節，為卸責之詞，不足採信。
  (三)被告與告訴人己○○、戊○○間並無任何債權債務關係，卻
    以如不依其指示支付5萬元，將毀車、當車恐嚇告訴人二人
    ，致告訴人二人因而心生畏懼，被告有不法所有之意圖至明
    。從而，綜上事證，本件被告恐嚇取財未遂之犯行，事證明
    確，堪予認定，應依法論科。
三、犯罪事實四妨害公務部分:
    訊據被告乙○○固坦承於98年5月26 日21時15分許，曾駕駛
    車牌號碼YQ-2082號自用小客車衝撞警方所駕駛之車牌號碼
    5E-7561號偵防車後逃逸等情不諱，惟矢口否認有何妨害公
    務等犯行，並辯稱:警方當時並非駕駛警車，且未穿著制服
    ，伊不知對方為警察，伊係誤以為仇家前來尋仇，始開車衝
    撞逃逸，沒有妨害公務之意思云云。惟查:
    被告乙○○於98年5月26日21時15分許，駕駛車牌號碼YQ-20
    82號自用小客車遭警發現後，在警方駕車上開攔停受檢過程
    車，未依警方指示停車受檢，而駕駛上開其取自告訴人己○○之車輛，衝撞警方所駕駛之車牌號碼5E-7561號偵防車後
    逃逸等情，為被告所不爭執，並據證人庚○○於本院審理時
    結證:我們接受被害人己○○報案後，在信義區○○路發現
    己○○被強盜的車輛，便在該處埋伏，後來被告過來開車，
    原停在對向的的偵防車開至被告所駕駛之車輛左前方擋住被
    告，另一臺車亦從對向駛來但尚未到時，被告立即開車衝撞
    偵防車後將車開走等語（參本院卷二第46頁）、證人甲○○
    於本院審理時結證:我們埋伏時，發現被告過來開YQ-2082號
    自小客車，第一台偵防車靠過去時，被告衝撞偵防車，就高
    速駕駛等語（參本院卷二第48頁），及證人丙○○於本院審
    理時結證:我們在該處埋伏時，我在5E-7561號偵防車右後座
    ，看到有人開那台車，我就從車上下來，站在被告車輛駕駛
    座左前方擋風玻璃前面，直接高舉警察服務證，大喊「警察
    」，但那台車子衝撞我們的車後衝出去，我趕快跑進車內追
    等語在案（參本院卷二第132-135頁）。並有現場圖、道路
    交通事故補充資料表、YQ-2082號及5E-7561偵防車車損照片
    在卷可按（參偵卷第62、63、65頁、本院卷二第56-62、97-
    100頁）。參之被告於98年5月26日因操縱失控，撞擊停放在
    路旁的車牌號碼DV-5796號自用小客車，並卡在路旁的行人
    道後停止後，於當日23時20分警方製作談話紀錄表時，自承
    :我由信義路6段西向東直行，有兩台自小客車一前一後擋住
    行向，「告訴我警察，請下車。」等語（參偵卷第59頁）。
    核與證人丙○○前開證詞內容相吻合，足認證人丙○○前開
    證詞與事實相符，而可採信。證人甲○○等警員當時所駕駛
    之偵防車確非警車，亦無任何警察標誌，員警亦未穿著制服
    ，發現被告當時，亦未鳴響笛，分據證人甲○○、庚○○、
    丙○○等人於本院審理時結證在案，然員警丙○○既已在被
    告駕駛座前方高舉服務證，並大喊警察，而被告復已明確聽
    聞來者自報之身分，足認其當時已深知對方之身分，亦已明
    確知悉警方正在執行公務。但其為脫免逮捕，雖見其前方道
    路已遭受偵防車的攔阻，仍決意開車衝開偵防車，其有妨害
    公務之犯意至為顯然。其上開所辯各節，亦為卸責之詞，不
    足採信。從而，被告妨害公務之犯行，亦事證明確，洵堪認
    定。
丙、論罪科刑理由:
一、被告所為犯罪事實二部分:
  (一)核被告所為，係犯刑法第328條第1項之強盜罪。被告與姓名
    年籍不詳之成年男子間，就此部分犯行有犯意之聯絡及行為
    之分擔，均為共同正犯。被告前於93年間因犯偽造文書等罪
    ，經本院於93年9月27日以93年度訴字第511號判有期徒刑6
    月、4月，合併定應執行有期徒刑9月確定。又於93年間因違
    反毒品危害防制條例案件，經臺灣士林地方法院於93年11月
    19日以93年度士簡字第1342號判處有期徒刑6月確定。上開
    三罪，再經合併定應執行有期徒刑1年2月確定。又於94年間
    因違反毒品危害防制條例案件，經臺灣士林地方法院於95年
    2月24日以94年度訴字第916號判處有期徒刑6月確定。並與
    前開有期徒刑接續執行。嗣於95年10月25日獲准縮刑假釋出
    監，於96年1月11日縮刑期滿假釋未被撤銷，所餘未執行之
    刑視為執行完畢。其再於97年間因違反毒品危害防制條例案
    件，經本院於97年7月14日以97年度易字第1457號判處有期
    徒刑5月確定，於98年5月1日執行完畢，此有臺灣高等法院
    被告前案紀錄表在卷可稽。其於受有期徒刑之執行完畢後，
    5年內再故意犯本件有期徒刑以上之罪，為累犯，應依刑法
    第47條第1項規定加重其刑。
  (二)辯護人雖為被告辯護稱:依據告訴人所述遭搶過程，其以一
    隻手就可以撥開被告，顯未達致使不能抗拒之程度，是其所
    為，應僅為刑法第325條之搶奪罪或第346條之恐嚇取財罪云
    云。惟承前所述，告訴人己○○除遭被告以手拉抓頭髮外，
    被告當時曾令共犯拿出手槍，該共犯復曾有伸手入包取物之
    動作，告訴人己○○雖未親見該共犯拿出手槍，但其已因而
    心生畏懼，而無法抗拒，始決意棄車逃離，被告並非乘告訴
    人己○○未及注意之際強取車輛，被告亦非單純以惡害通知
    告訴人己○○而使其心生畏懼，致告訴人己○○交出財物而
    已。被告之所為已達於強盜之構成要件，非僅係搶奪或恐嚇
    取財至明。是辯護人此部分之所辯，亦無可採。
  (三)爰審酌被告為個人不法所有之犯罪目的、實施本件強盜之手
    段、強盜所得為車輛一部，犯罪後迄未賠償告訴人之態度等
    一切情狀，量處有期徒刑7年。
二、被告所為犯罪事實三部分:
    核被告所為，係犯刑法第346條第3項、第1項之恐嚇取財未
    遂罪。被告係基於一個為自己不法所有之意圖，而先後接續
    對被害人己○○、戊○○二人為數次恐嚇之行為，為接續犯
    ，且係以一行為侵害數法益，觸犯數罪名，為同種想像競合
    犯，以一罪論。被告有前述之前科及執行情形，其於受有期
    徒刑之執行完畢後，5年內再故意犯本件有期徒刑以上之罪
    ，為累犯，亦應依刑法第47條第1項規定加重其刑。又被告
    已著手恐嚇取財之犯罪行為，而未生犯罪之結果，為未遂犯
    ，應依刑法第25條第2項規定減輕其刑。並依法先加重而後
    減輕之。爰審酌被告為取財之目的、所實施之手段為簡訊及
    電話、接續實施之次數多，造成告訴人二人之內心不安時間
    長、所欲取財之財物為5萬元，其並未得手任何財物之結果
    等一切情狀，量處有期徒刑8月。
三、被告所為犯罪事實四部分:
    核被告所為，係犯刑法第135第1項之妨害公務罪。被告有前
    述之前科及執行情形，其於受有期徒刑之執行完畢後，5年
    內再故意犯本件有期徒刑以上之罪，為累犯，亦應依刑法第
    47條第1項規定加重其刑。爰審酌被告為脫免逮捕，不顧警
    方之安全，開車衝撞，所實施之手段強，幸警方未受有傷害
    等一切情狀，量處有期徒刑6月。
四、被告所犯上開三罪，合併定應執行有期徒刑8年。
貳、無罪部分:
  (一)公訴意旨另略以:
  (1)被告在告訴人己○○跳車後，基於殺人之犯意，駕車自後高
    速追逐告訴人己○○，意欲以車衝撞告訴人，因告訴人己○○跳入路旁草叢，始免於一死，認被告此部分所為，另涉犯
    刑法第271條第2項、第1項之殺人未遂罪嫌，蒞庭檢察官則
    另陳稱:若不構成上開罪名，被告之所為，亦構成刑法第305
    條恐嚇危害安全罪嫌云云。
  (2)被告基於毀損之犯意，於98年5月26日駕駛上開YQ-2082號自
    用小車衝撞偵防車，致該車受損。認被告此部分所為，另涉
    犯刑法第354條毀損罪。
  (二)惟按犯罪事實應依證據認定之，無證據不得認定犯罪事實，
    又不能證明被告犯罪或其行為不罰者，應諭知無罪之判決，
    刑事訴訟法第154條第2項、第301條第1項分別定有明文。次
    按認定不利於被告之事實，須依積極證據，茍積極之證據本
    身存有瑕疵而不足為不利於被告事實之認定，即應為有利於
    被告之認定，更不必有何有利之證據，而此用以證明犯罪事
    實之證據，猶須於通常一般人均不至於有所懷疑，堪予確信
    其已臻真實者，始得據以為有罪之認定，倘其證明尚未達到
    此一程度，而有合理性之懷疑存在，致使無從為有罪之確信
    時，即應為無罪之判決，此有最高法院82年度台上字第163
    號判決、76年台上字第4986號、30 年上字第816號等判例意
    旨可資參照。
  (三)公訴人認被告另涉上開罪嫌，無非係以告訴人己○○、戊○○之指訴、被告之供述、道路交通事故調查報告表等為其論
    據。
  (四)訊據被告堅詞否認有何殺人及毀損之犯行，並辯稱:我沒有
    殺人的意思，也沒有開車撞告訴人己○○等語。辯護人為被
    告辯稱:被告當時究有無說過「開車撞他」或是說「開車阿
    龍」，尚有疑問。且車速是否已達時速60公里，尚乏客觀事
    實支持。被告取得YQ-2082號車輛後，伴隨的利用行為或處
    分贓物行為，均屬不罰的後行為等語。經查:
  被訴殺人未遂部分:
  (1)按殺人未遂與傷害之區別，應以加害人下手加害時有無殺意
    為斷，至受傷處所是否為致命部分，受傷之多寡、輕重如何
    ，僅足供認定有無殺意之參考，非區別殺人與傷害之絕對標
    準。從而，倘無使人喪失生命之故意，僅在使被害人身體、
    健康受到傷害，則應成立刑法之傷害罪，有最高法院18年上
    字第1309號、19年上字第718號等判例、84年度臺上字第317
    9號判決意旨足資參照。至於殺人犯意之存否，係隱藏於行
    為人內部主觀之意思，此意思可能係存在有相當之時間，亦
    可能係在下手之際方產生，惟不論何種情況，均須以積極並
    確實之證據予以證明，亦即該項殺人或傷害之主觀犯意認定
    ，仍須參酌各方面直接、間接證據，例如被害人傷痕之多寡
    、受傷處所是否即為致命部位、傷勢輕重程度、加害人下手
    當時及其後之情形、所用凶器為何及其與被害人之關係、有
    無宿怨或行為動機等，綜合判斷之，不得以推測或擬制之方
    法，以為裁判之基礎。又按法院不得就未經起訴之犯罪加以
    審判，而犯罪曾否起訴，應以起訴書狀所記載之被告及犯罪
    事實為準，故依刑事訴訟法第300條所為科刑判決，得就起
    訴之犯罪事實，變更檢察官所引應適用法條者，係指法院得
    在事實同一之範圍內，亦即必不變更其起訴之犯罪事實，始
    得自由認定事實，適用法律（最高法院69年台上字第1802號
    判例要旨參照）。
  (2)本件證人即告訴人己○○於偵查及本院審理時固均結證稱:
    那陌生男子上車後就開車追我，我跑的時候，有聽到聲音說
    「開車撞他」等語（參偵卷第130頁、本院卷二第9頁）。然
    查，被告及該名共犯強盜得上開車輛後，駕車逃離現場係屬
    必然之行為。是告訴人己○○逃離車輛，並往前奔跑之際，
    被告及共犯在後駕車，其二人究係意欲駕駛甫強盜得之車輛
    離開現場，亦或係另行起意傷害或殺害告訴人己○○，難徒
    以駕車之客觀事實加以判斷。又告訴人己○○指訴被告及其
    共犯在駕車之過程中曾出言「開車撞他」部分，除告訴人己○○之證詞外，並無其他積極之佐證。縱有其事，惟查「開
    車撞他」究係意欲傷人或意在殺人亦有未明。參以，被告及
    共犯當時駕車之速度為何，是否已達高速，行進之方向是否
    是以告訴人之身等體為目標等，亦均無其他積極之佐證足以
    證明。是公訴意旨就此部分所提出之各項證據，均尚不足以
    證明被告於當時確已有欲致告訴人己○○於死之決意及殺人
    之行為，揆諸前開規定及說明，此部分自應為被告無罪之諭
    知。
  (3)至於公訴意主張應變更起訴法條為刑法第305條之恐嚇罪嫌
    云云。惟查，恐嚇危害安全罪及殺人未遂罪之社會基本事實
    並非同一，且按「刑事判決得就起訴之犯罪事實變更檢察官
    所引應適用之法條者，以科刑或免刑之判決為限，諭知被告
    無罪之判決，自無變更法條之可言。」（最高法院32年上字
    第2192號判例要旨參照）。本院既認本件公訴意旨起訴被告
    殺人未遂罪部分證據不足，而應為被告無罪之判決，自無從
    變更起訴法條之可言，附此敘明。
  被訴毀損部分:
  (1)公訴人原起訴意旨:被告基於毀損之犯意，於98年5月26日駕
    駛上開YQ-2082號自用小車衝撞偵防車，致偵防車凹損。認
    被告此部分所為，涉犯刑法第354條毀損罪。惟蒞庭檢察官
    於本院審理時，已當庭表示車牌號碼5E-7561偵防車凹損部
    分未據告訴，更正被告毀損之車輛僅為告訴人戊○○所有之
    上開YQ2082號自用小客車（參本院卷二第2頁背面），是車
    牌號碼5E-7561偵防車凹損部分，已不在起訴之範圍，合先
    敘明。
  (2)告訴人戊○○所有之YQ-2082號車輛，雖在前開拘捕被告之
    過程中，因被告之行為而受損，此有照片7張在卷（參本院
    卷二第56-62頁），及告訴人戊○○所提出之估價單、照片
    （參本院卷二第144-158頁）可稽。但查，告訴人戊○○所
    有之上開車輛，業於98年5月21日遭被告以上開強盜行為搶
    走。是該車已遭被告據為己有，則被告後續對該車所為之任
    何使用、收益、處分之行為，均屬對贓物所為之不罰後行為
    。是縱被告毀損該車，亦不另構成毀損罪。揆諸前開規定及
    說明，此部分自應為被告無罪之諭知。
據上論斷，應依刑事訴訟法第299條第1項前段、第301條第1項，
刑法第28條、第135條第1項、第328條第1項、第346條第3項、第
1項、第55條、第47條第1項、第25條第2項、第51條第5款，判決
如主文。
本案經檢察官蔡彥守到庭執行職務
中    華    民    國    99    年    3     月    3     日
                  刑事第四庭  審判長法  官  郭惠玲
                                    法  官  李明益
                                    法  官  李桂英
上正本證明與原本無異。
如不服本判決應於收受送達後10日內向本院提出上訴書狀，並應
敘述具體理由；其未敘述上訴理由者，應於上訴期間屆滿後20日
內向本院補提理由書（均須按他造當事人之人數附繕本）「切勿
逕送上級法院」。告訴人或被害人如對於本判決不服者，應具備
理由請求檢察官上訴，其上訴期間之計算係以檢察官收受判決正
本之日期為準。
                                    書記官  嚴君珮
中    華    民    國    99    年    3     月    3     日
附錄本案論罪科刑法條全文:
中華民國刑法第135條
（妨害公務執行及職務強制罪）
對於公務員依法執行職務時，施強暴脅迫者，處3年以下有期徒
刑、拘役或3百元以下罰金。
意圖使公務員執行一定之職務或妨害其依法執行一定之職務或使
公務員辭職，而施強暴脅迫者，亦同。
犯前二項之罪，因而致公務員於死者，處無期徒刑或7年以上有
期徒刑；致重傷者，處3年以上、10年以下有期徒刑。
中華民國刑法第328條
（普通強盜罪）
意圖為自己或第三人不法之所有，以強暴、脅迫、藥劑、催眠術
或他法，至使不能抗拒，而取他人之物或使其交付者，為強盜罪
，處5年以上有期徒刑。
以前項方法得財產上不法之利益或使第三人得之者，亦同。
犯強盜罪因而致人於死者，處死刑、無期徒刑或 10 年以上有期
徒刑；致重傷者，處無期徒刑或 7 年以上有期徒刑。
第 1 項及第 2 項之未遂犯罰之。
預備犯強盜罪者，處1年以下有期徒刑、拘役或3千元以下罰金。
中華民國刑法第346條
（單純恐嚇罪）
意圖為自己或第三人不法之所有，以恐嚇使人將本人或第三人之
物交付者，處6月以上5年以下有期徒刑，得併科1千元以下罰金
。
以前項方法得財產上不法之利益，或使第三人得之者，亦同。
前二項之未遂犯罰之。

司法院資訊處製作；財團法人民間司法改革基金會備份。
